臺灣高等法院臺南分院刑事裁定
110年度毒抗字第474號
抗  告  人  
即受處分人  徐志雄


               
上列抗告人因聲請重新審理案件，不服臺灣臺南地方法院中華民
國110年5月20日裁定（110年度毒聲重字第24號）提起抗告，本
院裁定如下：
    主  文
抗告駁回。
    理  由
一、原裁定意旨略以：抗告人即受處分人甲○○因施用第二級毒品
    案件，經原審法院以109年度毒聲字第302號裁定送觀察、勒
    戒，嗣經評估其尚有繼續施用毒品傾向，再經原審法院以11
    0年度毒聲字第154號裁定令入戒治處所施以強制戒治，於11
    0年3月9日確定。惟法務部修訂之「有無繼續施用毒品傾向
    評估標準紀錄表」及「有無繼續施用毒品傾向評估標準說明
    手冊」，核屬法務部為協助該部矯正署各勒戒處所認定有無
    繼續施用毒品傾向之事實，所訂頒之解釋性規定，性質上自
    屬行政規則，上開行政規則之修訂即僅屬法規範之修正，尚
    非毒品危害防制條例第20條之1第1項第5款所稱之新證據。
    又上開行政規則係因應毒品危害防制條例修正之立法精神、
    刑事政策而配合變更，並非因修正前之行政規則有何違法所
    致，是勒戒處所於上開行政規則修正發布前，依據修正前行
    政規則所為之評估意見，自不受修正後行政規則之影響；原
    裁定先前既已依當時合法有效之評估報告而令抗告人入戒治
    處所施以強制戒治確定，抗告人亦係依據上開行政規則修正
    前已確定之強制戒治裁定而於戒治處所執行，自不得執此變
    更之行政規則，認屬毒品危害防制條例第20條之1第1項第5
    款所稱確實之新證據而據以聲請重新審理。此外，本件復查
    無有何毒品危害防制條例第20條之1第1項第5款以外其餘各
    款所定應為重新審理事由存在之情形，本件與毒品危害防制
    條例第20條之1第1項規定認應不施以觀察、勒戒或強制戒治
    之情形未符，抗告人聲請重新審理即無理由，應予駁回等語
    。
二、抗告意旨略以：抗告人前接受強制戒治之處分距今已19年，
    縱使期間犯他案但已執行完畢，是不應以抗告人之司法前科
    紀錄，作為抗告人是否有繼續施用毒品傾向之主要標準，否
    則有違一罪不二罰、不溯及既往及罪疑有利被告之原則；又
    抗告人業經另案判處應執行有期徒刑2年5月及拘役100日，
    於經送觀察、勒戒後，單憑心理醫師之二次評估，再以司法
    前科紀錄為據，即裁定令抗告人入戒治處所強制戒治，無端
    復加1年刑期，實難令人心服；再者，法務部矯正署成立之
    用意，乃在免除監獄人滿為患，造成國家資源浪費，且於醫
    學之觀點抗告人係屬戒癮治療之病患，而非精神病患，非得
    長期限制自由，抗告人應執行上開有期徒刑，縱有施用毒品
    之傾向實屬有徒刑執行後之情事，是按情理及法理，應撤銷
    令抗告人入戒治處所強制戒治。為此，不服原裁定提起抗告
    ，請求撤銷強制戒治之處分云云。
三、按觀察、勒戒及強制戒治之裁定確定後，有下列情形之一，
    認為應不施以觀察、勒戒或強制戒治者，受觀察、勒戒或強
    制戒治處分之人，或其法定代理人、配偶，或檢察官得以書
    狀敘述理由，聲請原裁定確定法院重新審理：一、適用法規
    顯有錯誤，並足以影響裁定之結果者。二、原裁定所憑之證
    物已證明為偽造或變造者。三、原裁定所憑之證言、鑑定或
    通譯已證明其為虛偽者。四、參與原裁定之法官，或參與聲
    請之檢察官，因該案件犯職務上之罪，已經證明者。五、因
    發現確實之新證據足認受觀察、勒戒或強制戒治處分之人，
    應不施以觀察、勒戒或強制戒治者。六、受觀察、勒戒或強
    制戒治處分之人，已證明其係被誣告者。毒品危害防制條例
    第20條之1第1項定有明文。
四、經查：
㈠、抗告人前因施用第二級毒品甲基安非他命案件，經原審法院
    以109年度毒聲字第302號裁定入勒戒處所實施觀察、勒戒，
    嗣經法務部○○○○○○○○以110年2月17日高戒所衛字第11010000
    820號函暨檢附「有無繼續施用毒品傾向證明書」、「有無
    繼續施用毒品傾向評估標準紀錄表」評估後，認為有繼續施
    用之傾向，由原審法院依檢察官之聲請，以110年度毒聲字
    第154號裁定令抗告人入戒治處所強制戒治，並於110年3月9
    日確定等情，有上開刑事裁定、法務部○○○○○○○○110年2月17
    日高戒所衛字第11010000820號函暨檢附「有無繼續施用毒
    品傾向證明書」、「有無繼續施用毒品傾向評估標準紀錄表
    」及臺灣高等法院被告前案紀錄表(見本院卷第19-65、79-8
    2、91-97頁)在卷可參，並經本院核閱原審調取之前揭卷宗
    無誤。
㈡、按刑法第2條第1項前段、第3項所規定之「法律有變更」，其
    所稱之「法律」，係指依中央法規標準法第4條之規定制定
    公布之刑罰法律而言，此觀憲法第170條之規定自明；惟法
    律內容不能鉅細靡遺，一律加以規定，其屬細節性、技術性
    之事項，法律自得授權主管機關以命令定之，俾利法律之施
    行，而無違於憲法第23條法律保留原則之要求，迭經司法院
    大法官會議解釋在案（釋字第443、716、719、738號解釋參
    照），行政主管機關基於法律授權，為達成授權目的，於合
    理範圍內本其職權頒布之職權命令，具法規命令性質（行政
    程序法第150條參照），具法律同等之效力；依毒品危害防
    制條例第20條第2項規定：「觀察、勒戒後，檢察官或少年
    法院（地方法院少年法庭）依據勒戒處所之陳報...，認受
    觀察、勒戒人有繼續施用毒品傾向者，檢察官應聲請法院裁
    定或由少年法院（地方法院少年法庭）裁定令入戒治處所強
    制戒治，其期間為六個月以上，至無繼續強制戒治之必要為
    止。」；同條例第34條規定：「本條例施行細則，由法務部
    會同內政部、衛生福利部擬訂，報請行政院核定之。」；並
    據此條例第34條規定之授權，訂定毒品危害防制條例施行細
    則，該細則第12條第1、2項規定：「勒戒處所於受觀察、勒
    戒人經依本條例第20條第1項規定觀察、勒戒後，應填具其
    有無繼續施用毒品傾向證明書，回報原移送機關，並於每月
    月終表報法務部。」、「前項有無繼續施用毒品傾向【證明
    書格式，由法務部定之】。」；法務部依前開施行細則之授
    權，訂定「有無繼續施用毒品傾向證明書」，並於101年1月
    3日以法矯字第1000600160號頒布修正格式（2011年12月版
    ），該格式載明：「貳、判斷準則（詳見說明手冊），項目
    及評分：前科紀錄與行為表現，臨床評估，社會穩定度；小
    計（靜態因子、動態因子），總分。參、綜合判斷☐有繼續
    施用毒品傾向☐無繼續施用毒品傾向。」；同時修正「有無
    繼續施用毒品傾向評估標準評分說明手冊」及「有無繼續施
    用毒品傾向評估標準紀錄表」；前開格式證明書（「有無繼
    續施用毒品傾向證明書」及所載判斷準則之「有無繼續施用
    毒品傾向評估標準評分說明手冊」及「有無繼續施用毒品傾
    向評估標準紀錄表」）為層層授權主管機關制定之細節性、
    技術性規定，依前開說明，均屬主管機關本於授權而頒布具
    法規命令性質之職權命令，依前開說明，自具法律之效力，
    其變更即屬刑法第2條第1項、第3項之法律有變更，並非事
    實變更，自非毒品危害防制條例第20條之1第1項第5款所稱
    之「新證據」，抗告人於原審以此修正後規定，依同條例第
    50條之1第1項第5款規定聲請重新審理，與法定要件不符，
    尚非有據。原裁定據此駁回聲請重新審理，並無不合。
㈢、至抗告意旨其餘指摘，本件單憑心理醫師之二次評估，再以
    司法前科紀錄為據，即裁定令抗告人入戒治處所強制戒治，
    無端復加1年刑期，且抗告人應執行上開有期徒刑，縱有施
    用毒品之傾向實屬有徒刑執行後之情事，是按情理及法理，
    應撤銷令抗告人入戒治處所強制戒治等情，並據此指摘原裁
    定云云。惟修正前「有無繼續施用毒品傾向之評估標準」既
    係法務部邀集專家學者暨相關機關研商後所訂定，且為一般
    受觀察勒戒處分人均一體適用，並無恣意、濫權情事，本院
    就此專業判斷自應尊重。而且依照評分說明手冊載明判定之
    原則，上述評估係該所相關專業知識經驗人士，於抗告人受
    觀察、勒戒期間，依其本職學識評估抗告人之「前科紀錄與
    行為表現」、「臨床評估」、「社會穩定度」等因子所為之
    綜合判斷，非僅以抗告人之前科紀錄為評估之標準，且係經
    科學驗證所得之結論，足徵上開證明書及評估標準紀錄表，
    係綜合個案之臨床實務及具體事證為評分，以判定抗告人有
    繼續施用毒品之傾向，自形式上觀察，並無擅斷或濫權等明
    顯不當之情事，自得資為判斷抗告人有無繼續施用毒品傾向
    之證明。抗告人未提出具體之事實及確實之新證據，即以上
    情任意指摘原確定裁定，自無可採，且經核俱與毒品危害防
    制條例第20條之1第1項各款所定重新審理之事由不符，而聲
    請重新審理意旨復未敘明原確定裁定採憑前揭「有無繼續施
    用毒品傾向證明書」、「有無繼續施用毒品傾向評估標準紀
    錄表」，有何符合毒品危害防制條例第20條之1第1項各款所
    定重新審理事由之情形，其據上開各情聲請重新審理，亦無
    理由。另原審於110年4月23日裁定「本件停止強制戒治之執
    行」部分，已於該裁定敘明原審嗣後如認抗告人聲請重新審
    理不合法或無理由而裁定駁回聲請並確定，抗告人自仍應繼
    續執行未完成之強制戒治期間，有該刑事裁定（見原審卷第
    63-64頁)在卷可稽，併予敘明。　　
五、綜上所述，本件抗告人聲請重新審理，並無理由。原裁定駁
    回其重新審理之聲請，核無違誤，抗告人以上開情詞，指摘
    原裁定不當，請求撤銷原裁定，為無理由，應予駁回。
據上論斷，應依刑事訴訟法第412條規定，裁定如主文。
中　　華　　民　　國　　110 　年　　6 　　月　　22　　日
                  刑事第四庭    審判長法　官  郭玫利  
                                      法　官  曾子珍
                                      法　官  陳金虎
以上正本證明與原本無異。
不得再抗告。
　　　　　　　　　　　　　　　　　　　書記官  蘇文儀  
中　　華　　民　　國　　110 　年　　6 　　月　　22　　日